臺灣臺南地方法院民事判決　九十年訴字第二一九六號
　　原　　　告　甲○○
　　　　　　　　乙○○
　　訴訟代理人　丙○○
　　被　　　告　丁○○
　　　　　　　　昇泰汽車貨運有限公司
　　法定代理人　己○○
　　訴訟代理人　戊○○
右當事人因過失致死案件，原告提起刑事附帶民事訴訟請求侵權行為損害賠償，經本
院刑事庭裁定（八十九年度交附字第二五七號、九十年度交附字第二０五號）移送前
來，本院判決如左：
被告應連帶給付原告甲○○新臺幣伍萬貳仟陸佰柒拾柒元、連帶給付原告乙○○新臺
幣柒萬貳仟玖佰肆拾玖元、連帶給付原告甲○○與乙○○新臺幣壹拾捌萬元，及均自
民國八十九年十月二十一日起至清償日止，按週年利率百分之五計算之利息。
原告其餘之訴駁回。
訴訟費用由被告連帶負擔百分之三，餘由原告負擔。
本判決原告勝訴部分於原告甲○○、乙○○、甲○○與乙○○依序分別以新臺幣壹萬
柒仟陸佰元、新台幣貳萬肆仟佰元、新台幣陸萬元為被告供擔保後，得就各該部分
假執行。但被告如於假執行程序實施前，依序分別以新臺幣伍萬貳仟陸佰柒拾柒元、
新台幣柒萬貳仟玖佰肆拾玖元、新台幣壹拾捌萬元，為原告甲○○、乙○○、甲○○
與乙○○預供擔保，得就各該部分免為假執行。
原告其餘假執行之聲請駁回。
甲、原告方面：
　一、聲明：
　　（一）被告應連帶給付原告甲○○新台幣（下同）二百三十萬二千八百四十五元
　　　　　，原告乙○○二百三十二萬二千八百十五元，及均自民國八十九年十月二
　　　　　十一起至清償日止，按週年利率百之五計算之利息。
　　（二）被告應連帶給付原告甲○○與乙○○四十四萬元及自八十九年十月二十一
　　　　　日起至清償日止，按週年利率百分之五計算之利息。
　　（三）原告願供擔保，請准宣告假執行。
　二、陳述：
　　（一）被告丁○○係被告昇泰汽車貨運有限公司（以下簡稱昇泰公司）司機，平
　　　　　日以駕駛大貨車為業，為從事駕駛業務之人，被告丁○○於八十九年七月
　　　　　二十日十五時三十分許，駕駛車號ＷＢ∣４６８號營業大貨車，沿台三線
　　　　　公路由台南縣南化鄉北寮往玉井鄉方向行駛，途經台三線三八八公里處，
　　　　　本應注意車前狀況，並隨時採取必要之安全措施，而觀諸現場為無障礙物
　　　　　無缺陷之柏油路面等一切客觀狀況，並無不能注意之情事，竟疏未注意車
　　　　　前狀況，致撞及對向車道由原告之子即曹東隆所駕駛之車號Ｅ４∣７１８
　　　　　８號自用小貨車，造成被害人曹東隆多發性損傷合併內出血，經送醫急救
　　　　　仍不治死亡。嗣被告丁○○所涉業務過失致死罪嫌部分，業經台灣台南地
　　　　　方法院檢察署檢察官以八十九年度偵字第八九七四號提起公訴在案。
　　（二）按因故意或過失不法侵害他人之權利者，負損害賠償之責任；因不法侵害
　　　　　他人致死者，對於支出醫療或殯葬費之人，亦應負損害賠償責任；不法侵
　　　　　害他人致死者，被害人之父母，雖非財產上之損害，亦得請求賠償相當之
　　　　　金額；受僱人因執行職務，不法侵害他人之權利者，由僱用人與行為人連
　　　　　帶負損害賠償責任；不法毀損他人之物者，被害人得請求賠償其物因毀損
　　　　　所減少之價額，民法第一百八十四條第一項前段、第一百九十二條第一項
　　　　　、第二項、第一百九十四條、第一百九十六條及第一百八十八條第一項分
　　　　　別定有明文。查本件原告為被害人曹東隆之父母，被告丁○○係被告昇泰
　　　　　公司僱用之司機，被告丁○○於執行職務時，不法侵害被害人曹東隆致死
　　　　　，原告自得本於上開法律關係請求被告丁○○及被告昇泰公司連帶賠償下
　　　　　列損害：
　　　　１‧殯葬費（含醫療費）：
　　　　　　原告共支出殯葬費四十四萬五千六百九十元，每人各支出二分之一，即
　　　　　　二十二萬二千八百四十五元，原告自得請求被告連帶賠償各二十二萬二
　　　　　　千八百四十五元。
　　　　２‧扶養費：
　　　　　　原告甲○○現年六十歲（民國二十八年十月十一日出生），原告乙○○
　　　　　　現年五十四歲（民國三十四年十月十七日出生），依內政部統計處估測
　　　　　　八十八年國人平均壽命為七十五歲，每年扶養費以七萬二千元計算，原
　　　　　　告甲○○、乙○○自六十歲退休時起至七十五歲時止，原告之扶養費各
　　　　　　為一百零八萬元，原告自得請求被告連帶賠償各一百零八萬元。
　　　　３‧慰撫金：
　　　　　　原告因曹東隆受不法侵害致死，精神上所受痛苦甚大，原告自得請求被
　　　　　　告連帶賠償各一百萬元。　　　
　　　　４‧車輛及車上載運物品之損害：
　　　　　　被害人曹東隆所駕駛之車號Ｅ４∣７１８８號自用小貨車，毀損嚴重，
　　　　　　無法修護，損害四十萬元，扣除殘餘價值一萬元，損害三十九萬元；車
　　　　　　上所載運價值五萬元之愛文芒果，亦全部毀損，原告為被害人曹東隆之
　　　　　　繼承人，原告自得請求被告連帶賠償四十四萬元。
　　（三）綜上所述，被告應連帶賠償：原告甲○○二百三十萬二千八百四十五元；
　　　　　原告乙○○二百三十萬二千八百四十五元；原告甲○○及原告乙○○四十
　　　　　四萬元。
　四、證據：提出殯葬費用收據十紙、喪葬費明細表、汽車買賣合約書、訂購契約書
　　　　　　、契約書、繳款歷史交易查詢表各一紙（以上均為影本）、被告昇泰公
　　　　　　司基本資料及戶籍謄本各一件為證，並聲請訊問證人陳金福。
乙、被告方面：
　一、聲明：
　　（一）原告之訴及假執行之聲請均駁回。
　　（二）如受不利判決，願供擔保請准宣告免為假執行。
　二、陳述：
　　（一）被告對於被告丁○○於八十九年七月二十日十五時三十分許，駕駛ＷＢ∣
　　　　　４６８號營業大貨車，沿台三縣公路由台南縣南化鄉北寮往玉井方向行駛
　　　　　，途經台三縣三八八公里處，與原告被繼承人曹東隆所駕駛車號Ｅ４∣７
　　　　　１８８號自小貨車發生對撞，致曹東隆死亡之事實不予爭執。惟系爭車禍
　　　　　乃被害人曹東隆侵越來車道，侵害被告丁○○之路權所致，被告丁○○並
　　　　　無過失，雖刑事案件第二審法院判處被告丁○○有罪，然刑事附帶民事訴
　　　　　訟經移送民事庭後，應由民事法院依調查所得認定，不受刑事法院認定之
　　　　　事實所拘束，原告徒以刑事判決主張被告應負過失責任，尚屬無據。
　　（二）本件原告所請求項目與金額，被告認無可採，茲分述如下：
　　　　１‧殯葬費（含醫療費）：
　　　　　　原告請求喪葬費四十四萬五千六百九十元，固據其提出收據十紙為證，
　　　　　惟喪葬費可請求者，係指棺材費、運屍、運棺及靈柩車資、壽衣費、喪
　　　　　　葬用品費、墓碑及埋葬費用遺像鏡框、誦經祭典費用。至於祭獻牲禮、
　　　　　樂隊、追悼超度及安置祿位等費用，均不在得請求之列。本件原告請求
　　　　　　喪葬費中，車資六千元、阿山葬儀社七千二百元、遺照二千八百元、頭
　　　　　　白等二千三百九十元、火化費用三千元、仁武鄉公墓納骨堂使用費一萬
　　　　　　二百元、塔位八萬元及霖谷金香舖四千五百元，核屬可請求之費用，其
　　　　　　餘有葬儀社二十五萬元，因由其他單據已足認備齊喪禮所需用品，別無
　　　　　　支出該筆費用必要，餐飲及牌位（屬祿位）之費用，核屬非必要費用，
　　　　　　均應扣除，故原告喪葬費逾十五萬六千五百九十元部分，為無理由。
　　　　２‧扶養費：
　　　　　　原告各以平均壽命七十五歲為計算其平均餘命標準，主張原告各有十五
　　　　　　年之餘命，並以財政部所定扶養親屬寬減額每年七萬二千元為受扶養標
　　　　　　準，被告對此固無異見，惟負第一順位法定扶養義務者為直系血親相互
　　　　　　間，負扶養義務者有數人，而其親等同一時，應各依其經濟能力分擔義
　　　　　　務，此觀民法第一千一百十四條、第一千一百十五條規定甚明。本件原
　　　　　　告有子女六人，為原告所自認，並有戶籍謄本在卷可憑，而夫妻互負法
　　　　　　定扶養義務，則原告主張之扶養費應扣除中間利息後，各按七分之一計
　　　　　　算，依此計算所得之金額，被告不爭執。
　　　　３‧慰撫金：
　　　　　　精神慰撫金之多寡，除考慮債權人所受痛苦，尚應斟酌雙方當事人之經
　　　　　　濟狀況，社會地位與智識程度，並非以所受痛苦程度或債務人過失程度
　　　　　　為判斷之唯一條件，原告請求精神慰撫金僅泛稱所受痛苦甚大，各請求
　　　　　　一百萬元，顯屬過高。
　　　　４‧車輛及車上載運物品之損害：
　　　　　　訴外人曹東隆所駕駛之自小貨車因系爭車禍受損，固非虛構，是否已嚴
　　　　　　重至無法修復，其價值是否四十萬元，均有疑義。況該車經鈞院送請鑑
　　　　　　定結果，車禍當時僅值三十二萬元，其提出買賣契約證明以一萬元處分
　　　　　　，尚不足資為該車無殘值之證明，被告否認之，且被告丁○○所駕之大
　　　　　　貨車受損之金額遠大於原告車輛之損害，建議該部分金額兩造互不請求
　　　　　　。再者，損害賠償以回復原狀為原則，除有不能回復原狀，或回復原狀
　　　　　　需費過鉅，原告迄未提出任何證據足資該車無法回復原狀或回復原狀需
　　　　　　費過鉅，其逕請求金錢賠償，亦非有據。至車上所載愛文芒果是否確價
　　　　　　值五萬元，雖未據原告舉證以實其說，卷內復無其他證據足資原告主張
　　　　　　真正，惟為達成和解息訟，被告對該部分請求不予爭執。
　　（三）本件車禍係曹東隆駕駛自小貨車侵入來車道，因雨天視線不佳，與被告黃
　　　　　啟長所駕大貨車在其行駛之內車道發生正面對撞，有被告丁○○大貨車擋
　　　　　風玻璃因慣行運動噴出，整面掉於其所行駛之車道上照片附刑事卷可參，
　　　　　被告應無肇事因素。退而言之，縱認被告丁○○駕駛有疏忽，其責任內涵
　　　　　為「曹東隆駕駛自小貨車，跨中心線行駛與丁○○駕駛半聯結車，違規行
　　　　　駛內車道，雨天駕駛疏忽，迴避錯誤，侵入來車道，同為肇事原因」，有
　　　　　成大研究發展基金會鑑定報告可憑，依該鑑定報告第二十二頁可能性一，
　　　　　曹東隆應負百分之七十過失，再退一步言，縱以可能性二研判，曹東隆應
　　　　　亦應負百分之五十之肇事責任，被告主張依過失相抵規定減輕賠償責任。
丙、本院依職權調閱台灣台南地方法院檢察署八十九年度偵字第八九七四號丁○○過
　　失致死案歷審卷，並向財政部財稅資料中心調取兩造財產歸戶資料，另向台南市
　　汽車材料同業公會函詢被害人曹東隆所有之車號Ｅ４∣７１８８號自用小貨車，
　　於八十九年七月二十日十之現存價值，及向交通部公路總局高雄區監理所調取車
　　籍資料。
　　理　　由
一、按訴狀送達後，原告不得將原訴變更或追加他訴。但有下列各款情形之一者，不
　　在此限：三擴張或減縮應受判決事項之聲明者，民事訴訟法第二百五十五條第一
　　項第三款定有明文。查本件原告於附帶民事起訴狀原請求被告應連帶給付原告五
　　百十一萬六千元，其中殯葬費部分，原請求五十萬元（見附民卷第七頁），嗣於
　　九十一年七月三日言詞辯論期日，當庭減縮為請求四十四萬五千六百九十元，而
　　更正如聲明所示之請求金額（見本院卷第二０六、二一六頁）；又原告於附帶民
　　事起訴狀原請求之法定遲延利息數額，為自附帶民事起訴狀繕本送達翌日（即被
　　告丁○○部分係八十九年十月二十一日、被告昇泰公司部分係八十八年九月二十
　　八日）起至清償日止，按週年利率百分之五計算之利息（見附民卷第三、十五、
　　十六頁），嗣原告於附帶民事起訴狀繕本送達後，而於九十一年二月六日言詞辯
　　論期日，當庭聲明法定遲延利息數額，均更正為自九十一年年十月二十一日起至
　　清償日止，按週年利率百分之五計算之利息（見本院卷第四三八頁）；核原告事
　　後所為上開請求殯葬費及被告昇泰公司給付法定遲延利息之聲明，均屬減縮應受
　　判決事項之聲明，此與民事訴訟第第二百五十五條第一項第三款規定，尚無不合
　　，應予准許。
二、本件原告主張：被告丁○○係被告昇泰公司之大貨車司機，其於八十九年七月二
　　十日十五時三十分許，駕駛車號ＷＢ∣４６８號營業大貨車，沿台三線公路由台
　　南縣南化鄉北寮往玉井鄉方向行駛，途經台三線三八八公里處，本應注意車前狀
　　況，並隨時採取必要之安全措施，而觀諸現場為無障礙物無缺陷之柏油路面等一
　　切客觀狀況，並無不能注意之情事，竟疏未注意車前狀況，致撞及對向車道由原
　　告之子即被害人曹東隆所駕駛之車號Ｅ４∣７１８８號自用小貨車，造成曹東隆
　　多發性損傷合併內出血，經送醫急救仍不治死亡。嗣被告丁○○所涉業務過失致
　　死罪嫌部分，業經台灣台南地方法院檢察署檢察官以八十九年度偵字第八九七四
　　號提起公訴在案，又被告丁○○係被告昇泰公司僱用之司機，被告丁○○於執行
　　職務時，不法侵害被害人曹東隆致死，被告昇泰公司應與被告丁○○負連帶損害
　　賠償責任。爰依侵權行為法律關係，分別請求如聲明所示之賠償金額等語。
三、被告則以：本件車禍係曹東隆駕駛自小貨車侵入來車道，因雨天視線不佳，與被
　　告丁○○所駕大貨車在其行駛之內車道發生正面對撞，有被告丁○○大貨車擋風
　　玻璃因慣行運動噴出，整面掉於其所行駛之車道上可證，被告丁○○應無肇事因
　　素。退而言之，縱認被告丁○○駕駛有疏忽，其責任內涵為「曹東隆駕駛自小貨
　　車，跨中心線行駛與丁○○駕駛半聯結車，違規行駛內車道，雨天駕駛疏忽，迴
　　避錯誤，侵入來車道，同為肇事原因」，有成大研究發展基金會鑑定報告可憑，
　　依該鑑定報告第二十二頁可能性一，曹東隆應負百分之七十過失，再退一步言，
　　縱以可能性二研判，曹東隆應亦應負百分之五十之肇事責任，故依過失相抵規定
　　，應減輕被告賠償責任等語，資為抗辯。
四、查原告主張：被告丁○○係被告昇泰公司司機，其於八十九年七月二十日十五時
　　三十分許，駕駛車號ＷＢ∣４６８號營業大貨車，沿台三線公路由台南縣南化鄉
　　北寮往玉井鄉方向行駛，途經台三縣三八八公里處，與原告被繼承人曹東隆所駕
　　駛車號Ｅ４∣７１８８號自小貨車發生對撞，致曹東隆死亡之事實，有道路交通
　　事故調查報告表一紙、現場照片四幀、勘驗筆錄、相驗屍體證明書及驗斷書（見
　　相驗卷第三、八至十一頁、十四至二十一頁）各一份在卷可稽，且為被告所不爭
　　執，原告主張堪信真實。
五、被告雖均辯稱：本件車禍肇事，係曹東隆駕駛自小貨車侵入來車道，與被告丁○○所駕大貨車在其行駛之內車道發生正面對撞，被告丁○○應無肇事因素云云。
　　惟查：
　（一）被告丁○○肇事當日在警訊時供稱：當時正下大雨，視線不佳，伊大貨車行
　　　　經肇事現場時，由北寮往玉井方向，以時速四十至五十公里車速，行駛於內
　　　　車道，正在爬坡，行駛至台三線三八八公里處，伊看見前方二十公尺處有一
　　　　部Ｅ４∣７１８８Ｅ號小貨車，待伊大貨車與小貨車接近時，始發現該Ｅ４
　　　　∣７１８８號小貨車，是逆向行駛在伊爬坡道車道上，當時伊欲往爬坡道外
　　　　車道閃避，但外車道已有另部車，伊只好往對向Ｅ４∣７１８８號小貨車車
　　　　道閃避，但已來不及，致雙方車輛，在伊行駛方向內車道車頭對撞等語（見
　　　　警卷四頁背面至五頁）。又本件車禍肇事後，曹東隆之小貨車四輪騎跨肇事
　　　　地點中心線黃雙線上，停於肇事地段道路中心線雙黃線上，車上所載運水果
　　　　則散落在道路中心線兩側，另被告丁○○之大貨車玻璃碎片，則散落於被告
　　　　丁○○所行駛爬坡道車道上，有車禍現場照片及道路交通事故調查報告表可
　　　　稽（詳警卷三頁、八至十頁），此與被告丁○○於上開所供，互核相符。況
　　　　被告丁○○於偵查中亦供稱：「死者（即被害人曹東隆）駕駛Ｅ４∣７１８
　　　　８號小貨車，由玉井往北寮方向駛來，當時我行駛在外側車道，前方有一部
　　　　搬運車，我要超越他，乃轉至內側車道，突發現死者Ｅ４∣７１８８號小貨
　　　　車逆向行駛而來，我一緊張將方向盤打往左邊，擬閃避死者小貨車，不幸我
　　　　大貨車右側車頭仍撞上死者小貨車右側車頭，我有未注意車前狀況過失等語
　　　　（見偵查卷六頁背面、七頁），可徵被告丁○○係因違規在坡路及彎道，行
　　　　駛內側車道，又偏向道路中心線行駛，致撞及曹東隆之小貨車無訛。雖被告
　　　　辯稱：被告丁○○大貨車擋風玻璃因慣行運動噴出，整面掉於其行駛之車道
　　　　上，可證本件車禍係曹東隆駕駛自小貨車侵入來車道，而與被告丁○○所駕
　　　　大貨車在其行駛之內側車道發生正面對撞，被告丁○○應無肇事因素云云。
　　　　惟查被告丁○○大貨車之擋風玻璃整塊掉落，而非碎成碎片散落，此本屬於
　　　　車頭撞擊受力，擋風玻璃因為慣性繼續向前運動，以致向外噴出之現象，並
　　　　無從據以推知兩車之實際撞擊位置即為被告丁○○所行駛之內側車道；又兩
　　　　車發生撞擊後，被害人曹東隆之自小貨車係停在跨中心線之位置上，而被告
　　　　丁○○之大貨車則停於對向車到之內側車道，且車頭與車身成垂直方向，車
　　　　頭之駕駛座更係向下扣向地面，有前揭車禍現場照片及道路交通事故調查報
　　　　告表可參，可徵當時之撞擊力量相當巨大，則以兩車之車頭受力單位面積及
　　　　載重重量相較，倘被害人曹東隆係駕駛自小貨車侵入來車道，而與被告丁○○所駕大貨車在其行駛之內側車道發生正面對撞，則就受力情形而言，被害
　　　　人曹東隆之小貨車應以被推擠往被告丁○○之內側車道後退，且其車上之散
　　　　落物亦應散落在被告丁○○行駛方向之車道之內、外側車道始為合理，然被
　　　　害人曹東隆駕駛之小貨車係停在跨中心線之位置，且散落的芒果及裝載芒果
　　　　的塑膠簍，亦係分散在自小貨車兩側（即中心線兩側），此顯與被告所辯被
　　　　害人曹東隆駕駛小貨車侵入來車道，而與被告丁○○所駕大貨車在其行駛之
　　　　內側車道發生正面對撞之情不符，是被告徒以被告丁○○大貨車擋風玻璃整
　　　　面掉於其行駛之車道上，而辯稱被告丁○○無肇事因素云云，自非可採。再
　　　　參以，本件車禍經送請台灣省台南區車輛行車事故鑑定委員會及臺灣省車輛
　　　　行車事故覆議鑑定委員會鑑定均認定：被告丁○○駕駛半聯結車，雨天視線
　　　　不清，未減速慢行，未注意車前狀況，侵入來車道，為肇事原因，有該二委
　　　　員會八十九年十二月十五日南鑑字第八九一二三六號函及九十年二月十二日
　　　　府覆議字第九○○○七四號鑑定意見書各一份在卷可參（見本院刑事卷第六
　　　　十至六十三、八十頁）；嗣經本院刑事庭再囑託財團法人成大研究發展基金
　　　　會再行鑑定，亦認定：本件車禍，曹東隆駕駛Ｅ４∣７１８８號小貨車，跨
　　　　中心線行駛，與丁○○駕駛營業聯結大貨車，違規行駛內車道，雨天駕駛疏
　　　　忽，迴避錯誤，侵入來車道，同為肇事原因等情，有該會九十年八月卅一日
　　　　成大研基建字第一七一八號函及附件鑑定書一份在卷可憑（見本院刑事卷卷
　　　　第二四二至二六七頁），此與本院認定相同，應堪採酌。
　（二）按汽車行駛時，駕駛人應注意車前狀況，及汽車在雙向二車道行駛時，均應
　　　　在遵行車道行駛，且在劃有分向限制線路段，不得駛入來車道，道路交通安
　　　　全規則第九十四條第三項、第九十七條第一項第一、二款分別定有明文。又
　　　　汽車在雙向四車道行駛時，大型汽車除超越同一車道前車或準備左轉彎外，
　　　　不得在內側車道行駛。又行車速度，依標誌規定，無標誌者，汽車行經彎道
　　　　、坡路，或因雨霧致視線不清時，均應減速慢行，作隨時停車準備，又汽車
　　　　行經彎道、陡坡處所時，不得超車，道路交通安全規則第九十八條第一款、
　　　　第九十三條第四款、第一百零一條第一款亦分別定有明文。本件被告丁○○
　　　　駕駛營業大貨車，自應遵行上開交通規則，以避免事故發生，而依當時現場
　　　　情形並無不能注意之情事，竟疏未注意車前狀況，及遵行行經彎道、坡路時
　　　　，應減速慢行、不得行駛內車道，作隨時停車準備，與在劃有分向限制線路
　　　　段，不得駛入來車道等行車安全規則，貿然於彎道、坡路超車又行駛於內側
　　　　車道，復侵入來車道，因而發生車禍，被告丁○○自難辭過失之責。雖被害
　　　　人曹東隆駕駛Ｅ４∣７１８８號小貨車，亦因跨中心線行駛，肇致本件車禍
　　　　發生，而與被告丁○○前開過失併合為肇事原因，被告丁○○仍不能卸免應
　　　　負之過失責任。再被告丁○○因本件車禍之過失致死犯行，經台灣高等法院
　　　　台南分院判處有期徒刑一年二月確定，亦經本院依職權調閱台灣高等法院台
　　　　南分院九十年度交上訴字第一五０八號刑事歷審卷查明屬實，益徵被告丁○○確有過失行為甚明，而其過失行為與被害人曹東隆之死亡結果復間有相當
　　　　因果關係，被告丁○○自應負侵權行為損害賠償責任。
六、按因故意或過失不法侵害他人之權利者，負損害賠償之責任；因不法侵害他人致
　　死者，對於支出醫療或殯葬費之人，亦應負損害賠償責任；不法侵害他人致死者
　　，被害人之父母，雖非財產上之損害，亦得請求賠償相當之金額；受僱人因執行
　　職務，不法侵害他人之權利者，由僱用人與行為人連帶負損害賠償責任；不法毀
　　損他人之物者，被害人得請求賠償其物因毀損所減少之價額，民法第一百八十四
　　條第一項前段、第一百九十二條第一項、第二項、第一百九十四條、第一百九十
　　六條及第一百八十八條第一項分別定有明文。查本件原告為被害人曹東隆之父母
　　，有戶籍謄本一份可按，原告並共同支出被害人曹東隆之殯葬費，被告丁○○對
　　於本件車禍事故之發生具有過失責任，而被告丁○○係被告昇泰公司僱用之司機
　　，已為被告二人自認在卷，則被告昇泰公司對於伊受僱人即被告丁○○自應負管
　　理監督之責任，然被告丁○○因業務過失致被害人曹東隆死亡，被告昇泰公司亦
　　未舉證證明對被告丁○○已盡管理監督之責，自應與被告丁○○對原告負連帶賠
　　償責任。則原告依侵權行為之法律關係請求損害賠償，即屬於法有據。茲依原告
　　之各項請求費用有無理由，分述如下：
　（一）殯葬費（含醫療費）：
　　　　按殯葬費係指收斂及埋葬費用而言，其範圍固以實際支出費用為準，然此等
　　　　費用是否必要，仍應依當地禮俗習慣、死者身份、地位、生前經濟狀況及宗
　　　　教上儀式定之。又當事人主張之事實，經他造於準備書狀內或言詞辯論時或
　　　　在受命法官、受託法官前自認者，無庸舉證，民事訴訟法第二百七十九條定
　　　　有明文。查本件原告主張其所支出殯葬費用計四十四萬五千六百九十元，固
　　　　提出收據十紙為證（見本院卷第五六至六十頁），被告對上開收據之形式上
　　　　真正雖不爭執，惟揆諸前開說明，本院仍應行審酌是否屬必要之殯葬費用，
　　　　經審核原告所列支出之費用，其中救護車六千元應屬醫療必要費用，原告雖
　　　　將該費用併列為殯葬費用項下請求，然依上述民法第一百九十二條第一項規
　　　　定觀之，原告此部分之請求，應可准許，合先敘明。次查原告所列之西樂隊
　　　　七千二百元及電子琴孝女八千元（因已有出殯鼓吹）、道士禮紙厝八萬二千
　　　　元、雜費紅包三千六百元、盒裝毛巾一千二百元、庫錢、金紙、香、金環、
　　　　燭及蓮花紙四萬五千元經核均非殯葬習俗所必需，非屬喪葬之必要費用，又
　　　　餐飲費四千一百元誠屬飲食類，亦非必要喪葬費，均應予以剔除。其餘部分
　　　　依目前社會情形及被害人之身分、地位及經濟狀況，認與死者身分及社會一
　　　　般習俗相當。從而，原告請求喪葬費用部分之金額在三十三萬五千零九十元
　　　　（000000-0000-0000-000 00-0000-0000-0000-0100=335090）之範圍內為有
　　　　理由，應予准許，逾此範圍，為無理由，應予駁回。
　（二）扶養費：
　　　　原告甲○○、乙○○主張分別係被害人曹東隆之父母，此有戶籍謄本一份附
　　　　卷可稽，堪信為真正，原告請求被告連帶給付扶養費，應無不合，惟按民法
　　　　第一千一百十七條第一項規定「受扶養權利者，以不能維持生活而無謀生能
　　　　力者為限。而同條第二項規定：前項無謀生能力之限制，於直系血親尊親屬
　　　　不適用之」，顯然並未排除不能維持生活之限制，即直系血親尊親屬受扶養
　　　　者，仍須以不能維持生活者為限，是直系血親尊親屬如能以自己財產維持生
　　　　活者，便無受扶養之權利（參照最高法院八十七年度台上字第一六九六號、
　　　　八十一年度台上字第一五○四號判決）。查原告甲○○係二十八年十月十一
　　　　日生，逢本件車禍（即八十九年七月二十日）時年為六十歲，而據本院依職
　　　　權函查其財產歸戶資料，其名下僅有汽車一輛，有財政部財稅資料中心九十
　　　　一年一月三十一日資五字第九一０一四二六三號函覆之財產歸戶資料附卷可
　　　　參（見本院卷第六二頁），參酌勞動基準法第五十四條有關強制退休之規定
　　　　，係以年滿六十歲為強制退休之年齡，則其一旦年滿六十歲，應認難再從事
　　　　體力勞動，而無工作收入，即可認彼時需人扶養，故本件原告甲○○其受扶
　　　　養之權利自其六十歲之後行使，即屬有據；又乙○○為家庭主婦，據本院依
　　　　職權函查其財產歸戶資料，其名下有土地二筆、房屋一筆，有上揭財產歸戶
　　　　資料在卷可按，然並無證據證明其出租以資收租為生，應係供自住之用，其
　　　　主張不能維持生活，而請求扶養費用，亦屬有據。查原告乙○○係三十四年
　　　　十月十七日生，逢本件車禍時年為五十四歲，經本院查詢內政部統計處資料
　　　　「台閩地區簡易生命表」（參見附件共六紙），而原告乙○○共育有六子，
　　　　依民法第一千。另本院查詢內政部統計處資料「台閩地區簡易生命表」（參
　　　　見附件共三紙）於八十九年之六十歲、五十四歲之男性、女性平均餘命分別
　　　　為十八點六一歲、二六點九一歲；而原告甲○○、乙○○共育有六名子女，
　　　　有戶籍謄本一件附卷可憑（見本院卷第一九二至一九五頁）依民法第一千一
　　　　百十五條規定，六人均負有扶養之義務，又原告乙○○與甲○○互為夫妻，
　　　　依民法第一千一百十六條之一規定：「夫妻互負扶養之義務，其負扶養義務
　　　　之順序與直系血親卑親屬同，其受扶養權利之順序與直系血親尊親屬同」，
　　　　則原告甲○○、乙○○應互負扶養義務，故原告甲○○、乙○○之扶養義務
　　　　人均有七人，被害人曹東隆應負之扶養義務為七分之一，是原告甲○○、乙○○各僅喪失七分之一之受扶養權利，從而依八十九年度綜合所得稅法扶養
　　　　親屬寬減額為每人全年七萬二千元，按霍夫曼計算方法扣除中間利息後，原
　　　　告甲○○一次給付得請求之賠償金額為十三萬七千八百零八元（年別5%複式
　　　　霍夫曼計算法（第一年不扣除中間利息），其計算式為：
　　　　[72000*13.00000000（此為應受扶養18年之霍夫曼係數）+72000*0.61*（
　　　　13.00000000-00.00000000）]除以7（受扶養人數）=137808（小數點以下四
　　　　捨五入））；原告乙○○一次給付得請求之賠償金額為十七萬八千三百五十
　　　　二元（年別5%複式霍夫曼計算法（第一年不扣除中間利息），其計算式為：
　　　　[72000*16.00000000（此為應受扶養26年之霍夫曼係數）+72000*0.91*（
　　　　17.00000000-00.00000000）]除以7（受扶養人數）=178352（小數點以下四
　　　　捨五入）），故原告甲○○、乙○○請求給付扶養費之損害賠償分別在十三
　　　　萬七千八百零八元、十七萬八千三百五十二元之範圍內，應予准許。至超過
　　　　上開金額部分之請求，為無理由，不應准許。
　（三）慰撫金：按慰撫金數額之認定，除依所受身體上及精神上痛苦程度及所造成
　　　　之影響二者予以衡量外，尚須斟酌雙方之身分資力與加害之程度及各種情形
　　　　，予以核定。原告主張被害人曹東隆遽遭車禍不治死亡，原告精神上所受痛
　　　　苦甚大，爰各請求一百萬元之精神慰撫金等語。經查被害人曹東隆係五十七
　　　　年六月二十日生，逢本件車禍時年為三十二歲，正值英年，原告對之寄望甚
　　　　殷，如此遽遭橫禍，白髮人送黑髮人，不僅承歡無期，其椎心之痛，自非他
　　　　人所能體會，渠等請求精神慰撫金，自屬有據。查原告乙○○，名下僅有汽
　　　　車一輛，原告乙○○，為一家庭主婦無收入，名下有土地二筆、房屋一筆，
　　　　均業如前述，被告丁○○係高職畢業（見相驗卷第四頁），已婚並育有三名
　　　　年幼子女，有戶籍謄本一份在卷可佐（見本院卷第三三至三七頁），名下有
　　　　汽車一輛，被告昇泰公司有汽車二十二輛，此均有上揭財產歸戶資料可按（
　　　　見本院卷第六二、六三頁），本院審酌兩造之身份、地位、經濟能力及原告
　　　　因此遭受精神上痛苦之程度等一切情狀，認原告甲○○、乙○○之請求各以
　　　　一百萬元均為適當，應予准許。
　（四）車輛及車上載運物品之損害：
　　　　原告主張：被害人曹東隆所有之車號Ｅ４∣７１８８號自用小貨車，於本件
　　　　車禍毀損嚴重，無法修護，損害四十萬元，扣除殘餘價值一萬元，損害三十
　　　　九萬元；車上所載運價值五萬元之愛文芒果，亦全部毀損，原告為被害人曹
　　　　東隆之繼承人，原告自得請求被告連帶賠償四十四萬元等語，並據提出訂購
　　　　契約書、契約書、繳款歷史交易查詢表、汽車買賣合約書各一紙（以上均為
　　　　影本）為證。按負損害賠償責任者，除法律另有規定或契約另有訂定外，應
　　　　回復他方損害發生前之原狀，民法第二百十三條第一項定有明文；又按不法
　　　　毀損他人之物者，被害人固得請求賠償其物因毀損所減少之價額，同法第一
　　　　百九十六條亦有明文，惟按物被毀損時，被害人除得依民法第一百九十六條
　　　　請求賠償外，並不排除民法第二百十三條至第二百十五條之適用，且依民法
　　　　第一百九十六條請求賠償物被毀損所減少之價額，得以修復費用為估定之標
　　　　準，但以必要者為限（例如修理材料以新品換舊品，應予折舊）。查車號Ｅ
　　　　４∣７１８８號自用小貨車係被害人曹東隆所有之情，且有交通部公路總局
　　　　高雄區監理所九十一年六月十四日（九一）高監車字第九一二五一五五號函
　　　　檢附車號Ｅ４∣７１８８號車籍資料可佐（見本院卷第一八二、一八三頁）
　　　　。又依上揭車禍現場照片以觀（見本院刑事卷第八、五五頁），被害人曹東
　　　　隆所駕駛之車號Ｅ４∣７１８８號自用小貨車因與被告駕駛之大貨車互撞，
　　　　車體已嚴重扭曲變形，且該車輛事後係由原告甲○○代為以一萬元出售，亦
　　　　有卷附汽車買賣合約書一紙可參（見本院卷第二一三頁），堪認該小貨車之
　　　　回復原狀顯有困難，則原告請求金錢賠償，自無不合。惟按損害賠償乃填補
　　　　被害人所受之損害，自不容因此而受有不當之利益，被害人曹東隆所有之小
　　　　貨車雖於八十八年五月二十六日以五十萬五千元之價格購買，有上揭訂購契
　　　　約書可憑，然該車輛於車禍當時既係舊品，自應予折舊（參照最高法院六十
　　　　八年台上字第三一九號判決意旨），而經本院依職權向台南市汽車商業從業
　　　　公會函詢查知該車輛於車禍當時之現值約為三十二萬元，有該公會函文一件
　　　　附卷可憑（見本院卷第二一八頁），是以，該車輛於損害時之殘餘價值，應
　　　　為三十二萬，再原告因系爭車輛出售獲得一萬元之補償，亦應從中扣除，故
　　　　原告就車輛之損害金額，以三十一萬元之範圍內為適當（000000－00000＝
　　　　310000），逾此部分之請求，即非有據。另原告主張小貨車上所載運之愛文
　　　　芒果亦全部毀損，損失五萬元等語，查本件車禍發生時，被害人曹東隆小貨
　　　　車上確實載有芒果之情，有前揭車禍現場照片可參，又該遭毀損之芒果價值
　　　　為五萬元一節，則為被告自認在卷（見本院卷第二一六、二二二頁），從而
　　　　，原告此部分之請求，為有理由。是原告主張車輛及車上載運物品之損害金
　　　　額以三十六萬元之範圍內為適當，超過此部分之請求，則非有據。
　（五）綜上所述，原告依據侵權行為法律關係，得請求被告連帶賠償之金額，原告
　　　　甲○○為殯葬費用十六萬七千五百四十五元，扶養費用十三萬七千八百零八
　　　　元，慰撫金一百萬元，合計為一百三十萬五千三百五十三元；原告乙○○為
　　　　殯葬費用十六萬七千五百四十五元，扶養費用十七萬八千三百五十二元，慰
　　　　撫金一百萬元，合計為一百三十四萬五千八百九十七元；原告甲○○與乙○○共有之車輛及車上載運物品之損害損害費用則為三十六萬元。
七、再按「損害之發生或擴大，被害人與有過失者，法院得減輕賠償金額或免除之」
　　，民法第二百十七條第一項定有明文。此項規定之目的，在謀求加害人與被害人
　　間之公平，故在裁判上法院得以職權減輕或免除之，此經最高法院八十五年度台
　　上字第一七五六號判例著有明文可參。經查本件本件被告丁○○駕駛營業大貨車
　　，違規行駛內車道，雨天駕駛疏忽，迴避錯誤，侵入來車道，而與被害人曹東隆
　　駕駛之自小貨車發生撞擊，固為本件肇事因素，業如前述，惟被害人曹東隆駕駛
　　小貨車，跨越中心線行駛，亦有疏失，被告丁○○與被害人曹東隆之過失均為本
　　件車禍事故之原因，則原告二人就此自應直接承擔被害人曹東隆之與有過失責任
　　。至於上開台灣省台南區車輛行車事故鑑定委員會及臺灣省車輛行車事故覆議鑑
　　定委員會鑑定固均認定：被害人曹東隆無肇事因素云云，然此與實情不符，是該
　　鑑定結果有關雙方過失程度部分，即為本院所不採。本院斟酌雙方過失輕重程度
　　與原因力之強弱，爰認兩造應負之過失責任均各為百分之五十，故原告僅得請求
　　被告應賠償金額之二分之一，方屬公允適當。故原告甲○○得請求被告連帶賠償
　　金額為六十五萬二千六百七十七元（小數點以下，四捨五入）；原告乙○○得請
　　求被告連帶賠償金額為六十七萬二千九百四十九元；原告甲○○與乙○○共同得
　　請求被告連帶賠償金額為十八萬元。
八、末按被保險汽車發生汽車交通事故，受益人得在本法規定之保險金額內，直接向
　　保險人請求保險金；保險人依本法規定給付之保險金，視為加害人或被保險人損
　　害賠償金額之一部分，加害人或被保險人受賠償請求時，得扣除之，強制汽車責
　　任保險法第二十八條及第三十條分別著有明文。查本件被害人曹東隆因車禍死亡
　　，已由原告依強制汽車責任保險法之規定向強制汽車責任保險之保險人領取保險
　　金一百二十萬元之事實，為原告自承在卷（見本院卷第一三四頁），自係屬實，
　　揆諸前開說明，被告自得將原告所受領之上開保險金，視為應給付賠償額之一部
　　分予以扣除。至於扣除之方式，因該一百二十萬元並非不可分，參照民法第二百
　　七十一條關於可分債權債務之規定，應由原告二人平均分擔扣除，準此，原告二
　　人應各分擔六十萬元扣除之。從而，原告二人基於侵權行為之法律關係，所得請
　　求被告連帶賠償之金額，原告甲○○為五萬二千六百七十七元（000000－000000
　　＝52677），原告乙○○為七萬二千九百四十九元（000000－000000＝72949），
　　原告甲○○與乙○○共同得請求被告連帶賠償金額為十八萬元。
九、綜上所述，原告基於侵權行為損害賠償請求權之法律關係，請求被告連帶給付原
　　告甲○○五萬二千六百七十七元；原告乙○○七萬二千九百四十九元；原告甲○○與乙○○十八萬元，及均自八十九年十月二十一日起，按週年利率百分之五計
　　算之利息，洵屬正當，應予准許。逾此部分所為之請求，即為無理由，應予駁回
　　。
十、兩造陳明願供擔保，分別聲請宣告假執行及免為假執行，於原告勝訴分，經核尚
　　無不合，爰分別酌定相當擔保金額准許之。至於原告其餘假執行之聲請部分，因
　　訴之駁回而失所附麗，不予准許，併予駁回。
十一、據上論結，本件原告之訴，為一部有理由，一部無理由，依民事訴訟法第七十
　　　九條但書、第八十五條第二項、第三百九十條第二項、第三百九十二條，判決
　　　如主文。
中　　　華　　　民　　　國　　九十一　　年　　　九　　　月　　 三十 　　日
                                臺灣臺南地法院民事第三庭
~B審判長法官　王金龍
~B法　　　官　林逸梅
~B法　　　官　張銘晃
右為正本，係照原本作成。
如對本判決上訴，須於判決送達後廿日內向本院提出上訴狀
中　　　華　　　民　　　國　　九十一　　年　　　十　　　月　　　一　　　日
~B法院書記官　韓雪青
